【裁判字號】    89,上訴,3916
【裁判日期】    890726
【裁判案由】    毒品危害防制條例等
【裁判全文】
臺灣高等法院刑事判決                          八十九年度上訴字第三九一六號
    上  訴  人
    即  被  告  乙○○
    指定辯護人  本院甲○辯護人
右上訴人因毒品危害防制條例等案件，不服臺灣板橋地方法院八十八年度訴字第一三
九八號，中華民國八十九年七月二十六日第一審判決（起訴案號：臺灣板橋地方法院
檢察署八十八年度偵緝字第三二一號、第三七七號、第七六一號、八十八年度偵字第
八九八一號）提起上訴，本院判決如左：
    主  文
原判決關於乙○○部分撤銷。
本件免訴。
    理  由
一、公訴意旨略以：被告乙○○基於意圖營利之概括犯意，連續多次於（一）自八十
    七年三月起，至八十八年二月止，以0000000000號行動電話為對外聯
    絡方式，在臺北縣蘆洲市○○路二號五樓，以新台幣（下同）三至五百元不等之
    價格，出售第二級毒品安非他命予李昆明吸食。（二）於八十七年八月間，在同
    縣蘆洲市○○路三十四巷一○○號，以每包五百元之價格，出售第二級毒品安非
    他命予祈祖武吸食。（三）於八十八午一月十六日凌晨零時五十分許，夥同意圖
    營利之概括犯意聯絡之許森國，在台北市○○街四十八巷一號前，以每包三千元
    之價格，出售第二級毒品安非他命供李泰樟（另案強制戒治）及葉永富（吸食安
    非他命部分經不起訴處分）時，為警查獲，並扣得安非他命一包（約重一‧○公
    克、淨重為○‧七五公克）。因認被告涉有毒品危害防制條例第四條第二項之販
    賣第二級毒品罪嫌。
二、按案件曾經判決確定者，應諭知免訴之判決，刑事訴訟法第三百零二條第一款定
    有明文。此項訴訟法上所謂一事不再理之原則，關於實質上一罪或裁判上一罪，
    均有其適用（最高法院六十年台非字第七十七號判例意旨參照）。
三、經查被告夥同姓名年籍不詳綽號「阿狗」之成年男子，共同基於意圖營利之概括
    犯意聯絡，於八十八年不詳時間至八十九年一月二十七日前內之某一天，先由李
    雅霓打綽號「阿狗」所有號碼為0000000000號行動電話聯絡購買安非
    他命，「阿狗」則再聯絡乙○○要彼將安非他命（重量不詳）送至李雅霓位於臺
    北縣蘆洲市○○路一七九號二樓處，將該安非他命販賣予李雅霓，並收取李雅霓
    所交付之新臺幣（下同）五百至一千元間數目不詳之金錢，乙○○即將該等販賣
    安非他命所得之金錢與「阿狗」朋分花用。嗣於八十九年一月二十八日傍晚（起
    訴書誤為下午一、二時許），李雅霓因涉嫌施用安非他命案件，為警在上址臺北
    縣蘆洲市○○路一七九號二樓處查獲，為配合警方追查安非他命來源，乃由警方
    在旁授意李雅霓在上址臺北縣蘆洲市○○路一七九號二樓，打電話予「阿狗」，
    佯稱欲購買一千元價格之安非他命，「阿狗」即基於竟圖營利、販賣安非他命之
    犯意而允諾之，雙方並約定在李雅霓位於臺北縣蘆洲市○○路一七九號二樓之住
    處交易，「阿狗」隨即差遣基於共同販賣安非他命概括犯意聯絡之乙○○持安非
    他命一包，於當日晚上九時許，至上址臺北縣蘆洲市○○路一七九號樓下，欲將
    前開安非他命販賣與李雅霓時，旋即為埋伏在旁之警員當場查獲而未遂，乙○○
    遭警當場逮捕，並自彼身上扣得上開安非他命一包（淨重零點三六公克）。上開
    事實，案經移送檢察察官偵查起訴，業經臺灣板橋地方法院於八十九年九月二十
    二日以八十九年度訴字第一一四○號判處有期徒刑四年，並經本院於八十九年十
    二月十二日以八十九年度上訴字第一八六一號駁回上訴、已於九十年一月十八日
    確定，此經本院調取上開判決核閱無訛。被告所犯本件販賣第二級毒品安非他命
    之犯行，犯罪時間係自八十七年三月至八十八年一月十六日，公訴人認被告上開
    犯罪係基於概括犯意而為，有連續犯規定之適用，而被告前揭已判決確定之販賣
    第二級毒品安非他命犯行，係發生在八十八年不詳時間至八十九年一月二十七日
    前內之某一天，兩案時序接近，犯罪手法相同，顯係基於概括犯意進行，殆可確
    定。基上說明，被告所犯本件之犯行，既屬裁判上一罪關係之連續犯，則其八十
    八年不詳時間至八十九年一月二十七日前內之某一天之犯罪事實既經判決確定，
    其效力當然及於全部，是以本件被告被訴販賣安非他命之犯行即應為免訴之判決
    。原審不察，為有罪之判決，即有未洽，被告上訴雖僅具狀陳明不服原判決，未
    為任何具體指摘，惟原判決既有可議，應予撤銷改判，而為被告免訴之諭知。又
    免訴判決屬於形式判決，依先形式後實體之原則，本院自無庸再為實體上之審理
    （參最高法院七十二年台上字第四四八一號判例），併此敘明。
四、本件被告經合法傳喚，無正當理由不到庭，依法得不待其陳述，逕行判決，併此
    敘明。
據上論斷，應依刑事訴訟法第三百七十一條、第三百六十九條第一項前段、第三百六
十四條、第三百零二條第一款判決如主文。
本案經檢察官郭啟東到庭執行職務。
中      華      民      國      九十      年      二      月    二十七  日
                              臺灣高等法院刑事第二十一庭
                                  審判長法  官  葉  騰  瑞
                                        法  官  江  國  華
                                        法  官  莊  明  彰
右正本證明與原本無異。
如不服本判決應於收受送達後十日內向本院提出上訴書狀，其未敘述上訴之理由者並
得於提起上訴後十日內向本院補提理由書（均須按他造當事人之人數附繕本）。
                                        書記官  廖  嫣  雯
中      華      民      國      九十      年      三      月    一      日


司法院資訊處製作；財團法人民間司法改革基金會備份。
